最高法院刑事判決　　　　　　　　　　　　　　　　　八十七年度台覆字第二一號
　　被　　　告　甲○○
　　選任辯護人　溫光雄律師
右被告因煙毒案件，經台灣高等法院中華民國八十七年二月三日終審更審判決（八十
六年度上重更(一)字第九一號，起訴案號：台灣台北地方法院檢察署八十五年度偵字第
二○七二○、二四○○一號）後，送請覆判，本院判決如左：
    主  文
原判決撤銷，發回台灣高等法院更審。
    理  由
本件原判決認定被告甲○○明知海洛因為我國肅清煙毒條例第二條所查禁之毒品，且
為公告禁止進、出口之管制物品，竟仍基於走私運輸毒品進口之犯意，於民國（下同
）八十五年九月十六日上午，於桃園中正國際機場，搭乘九時廿五分長榮航空ＢＲ－
二六一班機前往越南胡志明市，取得毒品海洛因一大塊後，於翌日（即同年月十七日
），搭乘中午十二時五十五分之長榮航空ＢＲ－二六二班機將前開毒品海洛因夾藏於
束腹走私運輸自桃園中正國際機場入境台灣，然因法務部調查局北部地區機動組接獲
線報，於同日下午會同財政部台北關稅局人員為攔檢，被告先偽稱懷孕並有流產跡象
，阻止檢查人員碰觸其身體，嗣因無法圖免乃要求自行脫衣受檢，並至海關辦公室三
○二至內角落辦公桌後，以該辦公室內打開之二公事箱圈圍，又推落桌上之茶杯轉移
檢查人員之注意，並以所著衣裙為掩飾，先行脫解束腹時，趁機將前開毒品海洛因丟
棄椅後電腦桌下，致檢查人員未為查獲，乃欲帶同被告前往驗孕，被告又以須更換衛
生棉為由，要求返回原地更換，並於更換時自地上拾起其棄置該處印有其服務處所詹
益宏婦產科之藥袋一個，經檢查人員詢問拾何物，佯稱垃圾並丟棄至垃圾桶內，其間
因不時以餘光掃瞄該座位角落，經檢查人員發覺有異，俟其一離開該座位，即進入檢
查，旋即在電腦桌下方發現被告前丟置以黃色膠布包裹之毒品海洛因磚一大塊（淨重
三四四‧三二公克，純度八三‧○二％，純質淨重二八五‧八五公克）而查獲，並扣
得該海洛因一大塊及其所有供運輸海洛因進口所用上有海洛因殘留之束腹一條、前開
班機之機票存根一件暨藥袋一只等情。因而經本院發回更審，仍維持初審論處被告運
輸毒品罪刑（無期徒刑）之判決，駁回被告在原審之上訴，固非無見。
惟按：證據雖已調查，而其內容尚未完全明瞭者，即與未經調查無異，如遽行判決，
仍屬應於審判期日調查之證據未予調查。經查：(一)被告既始終否認扣案之海洛因磚瑰
為其私運進口，且該塊海洛因係在被告離開受檢之海關辦公室三○二室後，始在該室
內角落電腦桌下方發現。而依原判決所載被告在脫衣受檢當時有調查員施佩玲、查驗
員鄧愛華、關務員邱足新等三位女性在場監視；且依關務員許敬忠在原審更審前證稱
：「號是特別檢查，因有很多人在看，才移到三○二室的，後聽女同仁表示她
拒絕搜身及坐著不動，之後她在簽搜身無所獲單時將杯子打破的……」、「（海洛因
）是我發現的而伸手拿上來的，海洛因是在電腦桌旁邊，我探頭看到的」、「（旁邊
）有些撕碎的紙及雜物」、「（發現後被告有何表示﹖）她開始說不是她的，之後放
在桌上她便要用手去摸，經制止，之前她曾將玻璃杯弄到地下，而她有蹲下去整理」
、「我和陳洽波二人同行他走我前面也有看到，但是我撿起來的，是直接撿上來的，
沒有東西覆蓋上面，也沒有東西在下面……」等語（見原審上重訴卷第一二七～一二
八頁）；另被告在原審辯稱：「施佩玲是沒有摸（指搜身），但其他小姐有，而且我
穿是一件長洋裝，脫一件他們還我一件」等語（見原審更(一)卷第二十五頁），則關務
人員將被告移到該三○二室檢查時，事先有無發現電腦桌旁曾放置該扣案之物品﹖被
告脫衣受檢時，既有三位女性在場監視，如被告脫解束腹趁機將扣案之海洛因丟棄椅
後電腦桌旁，是否不致發出聲音而及時被發覺﹖該三位女性人員當時監視所處位置及
監視情形是否相同﹖除施佩玲外，有無其他人員對被告搜身﹖該扣案之海洛因既無東
西覆蓋，由許敬忠、陳洽波二人可輕易看到，何以在場監視人員三人皆未發現﹖凡此
事項尚未完全明瞭案關重典且與發現真實，至有關係，自有再傳喚鄧愛華、邱足新、
許敬忠、陳洽波等詳細查問並履勘現場核對之必要，乃原審僅傳喚施佩玲證稱其在場
沒有摸被告身體，及有公文箱打開來擋住中間的視線等語，即認定被告於有公文箱等
擋住視線，無法看到被告之身體，及扣案之海洛因長約十公分寬約五公分之體積，三
位女性調查員無法及時發覺，並以被告交保在外，擬遲滯訴訟妨礙確定為由，而未進
一步切實調查，說明，遽行判決，仍不足以昭折服，並有調查未盡及理由不備之違誤
。(二)、扣案之海洛因磚塊原以黃色膠布包裹，依原判決事實認定係被告夾藏於其束腹
走私入境，而該束腹殘留有海洛因，經原審送請法務部調查局鑑定，雖因其量甚微，
不足與所驗之海洛因磚比較其成分來源，但原判決所引述證人李建曾證述：「毒品會
滲透到衣服裏」之語，究竟有何根據，原審未切實查明，即認定被告係將海洛因磚塊
夾藏於束腹走私入境，亦有認定事實不憑證據之違誤。原判決認定事實，尚有未當，
應認仍有撤銷發回更審之原因。
據上論結，應依肅清煙毒條例第十七條第三款，判決如主文。
中      華      民      國    八十七    年      三      月     十二     日
                              最高法院刑事第三庭
                                  審判長法官  蔡  詩  文
                                        法官  莊  登  照
                                        法官  洪  明  輝
                                        法官  蔡  清  遊
                                        法官  邵  燕  玲
      右正本證明與原本無異
                                              書  記  官
中      華      民      國    八十七    年      三      月     十七     日
